【裁判字號】    97,訴,2339
【裁判日期】    970826
【裁判案由】    搶奪
【裁判全文】
臺灣板橋地方法院刑事判決              97年度訴字第2339號
公  訴  人  臺灣板橋地方法院檢察署檢察官
被      告  乙○○
                    （現於新店戒治所戒治中）
上列被告因搶奪案件，經檢察官提起公訴（97年度偵字第9407號
），本院判決如下：
    主  文
乙○○無罪。
    理  由
一、公訴意旨略以：被告乙○○意圖為自己不法所有，頭戴全罩
    式安全帽，騎乘車牌號碼FXR-916 號重型機車，於97年3 月
    7 日中午12時22分許，行經臺北縣板橋市○○路253 號前，
    見丙○○騎乘車牌號碼為012-QDD 號輕型機車，身上懸掛手
    提包（內有新臺幣【下同】75,000元、身分證、健保卡、汽
    車機駕照、車牌號碼012-QDD 號機車行車執照、臺新銀行信
    用卡、新光銀行、臺新銀行、郵局、土地銀行金融卡各1 張
    、新光銀行存摺3 本、郵局、臺新銀行、土地銀行存摺各1
    本、印章2 顆、行動電話（含SIM 卡）1 支及客戶收費文件
    收據等物，價值共計約81,000元），認機不可失，即騎乘上
    開機車高速由右後側接近，並趁丙○○不備之際，徒手強搶
    該手提包，得手後騎乘機車迅速往長江路方向逃逸，嗣為警
    於97年3 月10日晚間8 時30分許，在臺北縣土城市○○路○
    段12之6 號1 、2 樓樓梯間為警查獲，經被告乙○○同意搜
    索，在其位於臺北縣土城市○○路○ 段12之6 號3 樓住處查
    獲其行搶時所穿著米白色外套1 件、黑色背心1 件、深綠色
    側背包1 個、淺藍色牛仔褲1 條。因認被告所為係犯刑法第
    325條第1 項搶奪罪嫌。
二、按犯罪事實應依證據認定之，無證據不得認定其犯罪事實；
    又不能證明被告犯罪者，即應諭知無罪之判決，刑事訴訟法
    第154 條、第301 條第1 項分別定有明文。又刑事訴訟上證
    明之資料，無論為直接或間接證據，均須達於通常一般之人
    均不致有所懷疑，而得確信其為真實之程度，始得據為有罪
    之認定，若其關於被告是否犯罪之證明未能達此程度，而有
    合理懷疑之存在，致使無從形成有罪之確信，根據「罪證有
    疑，利於被告」之證據法則，即不得遽為不利被告之認定，
    亦有最高法院76年台上字第4986號判例可稽。其以情況證據
    （即間接證據）斷罪時，尤須基於該證據在直接關係上所可
    證明之他項情況事實，本乎推理作用足以確證被告有罪，方
    為合法，不得徒憑主觀上之推想，將一般經驗有利被告之其
    他合理情況逕予排除，此觀諸最高法院32年上字第67號判例
    意旨亦彰彰甚明。
三、本件公訴人認被告乙○○涉有搶奪罪嫌，無非以上揭事實，
    業據告訴人丙○○、甲○○於警詢、偵查中證述明確，且有
    被告行搶時之監視器錄影翻拍畫面，暨被告所有之米白色外
    套1 件、黑色背心1 件、深綠色側背包1 個、淺藍色牛仔褲
    1 條扣案可資佐證等情，資為依據。
四、訊據被告乙○○堅決否認有為本件搶奪之犯行，辯稱：我確
    實沒有做這件搶奪的事情，如果有做，我就會承認，我確實
    有拿丙○○被搶的保險單去向甲○○收保險費，但這張保單
    是我朋友阿明在土城市○○路附近拿給我的，因為我當時吸
    毒沒有錢，阿明就拿這張保單給我說我可以去收錢，我不知
    道保單是搶來的，但阿明有說這張保單是來路不明的，我也
    知道這是來路不明的東西，但沒有詳細問；行搶當時監視器
    所拍到的人和機車絕對不可能是我，因為我沒有去搶等語。
五、經查：
    (一)依偵查卷附被害人丙○○於97年3 月7 日中午12時22分許
      在臺北縣板橋市○○路253 號前遭搶之監視器畫面翻拍照
      片以觀（見偵查卷第15-18 頁），畫面中之男子頭戴黑色
      安全帽、穿著長袖外套，完全無法辨識面容及該機車之車
      牌號碼，本難憑此認定畫面中行搶之男子即係被告。況且
      ，依前開偵查卷第15頁監視器所拍攝行搶機車之照片以觀
      ，該部機車後座後方扶手部分，明顯為會反光之銀色，顯
      與被告所有騎乘至甲○○住所收取保費，嗣為警方扣案之
      車牌號碼為FXR-916 號重型機車之後座後方扶手為灰黑色
      不同（見偵查卷第47頁、第48頁上方、第56頁、第56頁下
      方之照片）。是本件公訴意旨依前開監視器翻拍照片，認
      定被告係騎乘車牌號碼為FXR-916 之重型機車於前揭時、
      地行搶丙○○一節，顯與客觀事證不符。
    (二)且本件證人即被害人丙○○於遭歹徒行搶當時，並未看到
      歹徒之容貌、特徵一節，業據其於本院審理中證稱：97年
      3 月7 日中午12時許，我騎機車到台北縣板橋市○○路2
      百多號，有歹徒騎機車從我後面搶我的手提包，歹徒穿暗
      黑色的衣服，戴安全帽，騎車很快，騎的是重型機車，顏
      色不太清楚，車牌沒有看到等語明確（見本院卷第57-58
      頁）；從而，本件證人丙○○顯然並無法指證被告確係於
      前揭時、地對其行搶之人。
    (三)再者，本件證人即被害人丙○○固於偵查中指認被告穿著
      之照片證稱：「就是這個人，因為當時他穿著就是這樣，
      而且有背一個背包，是斜背的。」云云。惟查：米色上衣
      及藍色牛仔褲為一般人常見之穿著，被害人丙○○於本案
      遭搶時，在精神緊張之狀態下，是否能清楚記憶歹徒所穿
      著之米色上衣及藍色牛仔褲之特徵，而能明確辨認歹徒穿
      著之衣物確與警方自被告住處查扣之上衣、牛仔褲相同，
      本頗值斟酌。況且，依前揭監視器所拍攝行搶歹徒照片所
      示，歹徒所穿著之米色上衣附連有帽子，帽子之內裡為灰
      黑色（見前揭偵查卷第16-17 頁之照片）；而本件警方自
      被告住處扣得被告所有之米色外套，其附連之帽子內裡為
      米色（見前揭偵查卷第3 頁），兩者顏色迥異，顯非同一
      。又依前揭監視器拍攝畫面照片以觀，本件歹徒於行搶當
      時，根本沒有斜背背包之情形（見上開偵卷第16頁之照片
      ），此與證人丙○○指證被告行搶當時還有斜背包包等語
      ，亦有出入。從而，本件證人丙○○之指認既有諸多瑕疵
      可指，本院自難純憑其與客觀事證不符之指認，遽行認定
      該行搶丙○○之歹徒即為本件被告乙○○。
    (四)此外，被告於被害人丙○○遭搶之隔日（即97年3 月8 日
      ），即持被害人丙○○遭搶物品中向甲○○收取保險費之
      收費單，至甲○○住所向甲○○詐收保費，惟遭甲○○拒
      絕等情，業據證人丙○○、甲○○於本院審理中分別證述
      明確，互核相符（見本院卷第58-62 頁），固堪認屬實在
      。惟被告既辯稱其係於97年3 月8 日前一天晚上自友人「
      阿明」處取得前揭來路不明之保單，而於97年3 月8 日持
      向甲○○詐收保費等語，衡諸一般經驗法則，尚難完全排
      除此種情狀存在之可能性，本院自難逕將此一有利被告之
      可能加以完全排除，而遽認被告應負本件搶奪罪責。
六、據上所陳，本件依調查所得證據尚不足以證明被告確有搶奪
    之犯行，此外復查無其他積極證據足資證明被告有何公訴人
    所指之犯行，揆諸首開說明，因不能證明被告犯罪，自應為
    無罪之諭知。
七、被告於本院審理中自白其明知前揭甲○○之保險單為來路不
    明之贓物，仍予收受，並持向甲○○詐稱係受丙○○之託代
    為收取保費而不遂，核其所為不無涉犯收受贓物罪及詐欺取
    財未遂罪之重大嫌疑，爰依職權告發由檢察官另行偵處。
據上論斷，應依刑事訴訟法第301條第1項，判決如主文。
本件經檢察官陳旻源到庭執行職務。
中    華    民    國    97    年    8     月    26    日
              刑事第十三庭審判長法  官  李麗珠
                                法  官  俞秀美
                                法  官  許映鈞
以上正本證明與原本無異
如不服本判決應於送達後10日內向本院提出上訴狀
                                書記官  范煥堂
中    華    民    國    97    年    8     月    26    日


司法院資訊處製作；財團法人民間司法改革基金會備份。
